【裁判字號】    97,簡上,57
【裁判日期】    980527
【裁判案由】    給付信用卡帳款
【裁判全文】
臺灣板橋地方法院民事判決              97年度簡上字第57號
上  訴  人  丙○○
被上訴人    聯邦商業銀行股份有限公司
法定代理人  甲○○
訴訟代理人  丁○○
            乙○○
上列當事人間請求給付信用卡帳款事件，上訴人對於中華民國96
年12月25日本院板橋簡易庭96年度板簡字第7635號第一審判決提
起上訴，本院於98年5 月13日言詞辯論終結，判決如下：
    主  文
原判決廢棄。
被上訴人在第一審之訴駁回。
第一、二審訴訟費用由被上訴人負擔。
    事實及理由
一、被上訴人起訴主張：上訴人於91年11月25日起向法商佳信銀
    行台北分行（以下簡稱佳信銀行）申請信用卡使用，依約上
    訴人得於財團法人聯合信用卡處理中心等之特約商店記帳消
    費，惟應於翌月繳款截止日前清償消費款，逾期依約應另給
    付按日息萬分之5.4計算之利息及如附表所示之違約金。上
    訴人於95年8月3日於郵局臨櫃繳款13, 854元，惟至95年8月
    4 日止共計消費款208,577 元，未按期給付，佳信銀行將就
    其對於上訴人之債權讓與被上訴人，爰依據信用卡契約之法
    律關係，請求上訴人給付208,577 元及自95年5 月8 日起至
    清償日止，按日息萬分之五點四計算之利息及違約金，並聲
    明：上訴駁回（原審為被上訴人全部勝訴之判決）。
二、上訴人則以：並未向訴外人佳信銀行請領信用卡，家樂福速
    得金好貸紀申請書中及家樂福得益卡申請人簽名欄中「丙○
    ○」均非上訴人所簽寫，上訴人服務於合作金庫商業銀行，
    逕得申辦信用卡及貸款業務，毋須向被上訴人申辦等語置辯
    ，並聲明：原判決廢棄。駁回被上訴人在第一審之訴。
三、得心證之理由
    被上訴人起訴主張受讓訴外人佳信銀行對上訴人之信用卡債
    權，爰依據信用卡契約之法律關係，請求上訴人給付如訴之
    聲明，上訴人則以前詞置辯，因此，本件應審究者為上訴人
    是否申請系爭信用卡？茲敘述如下：
(一)本院將被上訴人所提出之家樂福得益卡申請書原本及家樂福速
  得金好貸紀個人信用貸款約定書原本，與上訴人於合作金庫北
  土城分行印鑑卡正本、上訴人之筆記本四紙、及當庭書寫之筆
  跡一紙，送請鑑定，以放大檢視法及特徵比對法鑑定，二者筆
  跡並不相符，有內政部警政署刑事警察局971年12月28日刑鑑
  字第0970175692號鑑定書可按（見本院卷2頁34）。準此，家
  樂福得益卡申請書原本及家樂福速得金好貸紀個人信用貸款約
  定書原本上所為「丙○○」之筆跡，並非上訴人所簽署，堪以
  認定。參以被上訴人所提出之家樂福得益卡申請書所載申請
  人職業狀況，為有聲皮件公司，核與上訴人自認於合作金庫銀
  行工作之情形亦不相符，因此，前揭申請書應出於他人所偽造
  至明。
(二)再者，誠泰銀行（與新光銀行於94年12月31日合併，目前更名
  為新光商業銀行股份有限公司，以下簡稱新光銀行）以上訴人
  向其借款144 萬元，並開立帳號0000-00-0 00000-0 之帳號匯
  入借貸款項，尚積欠72萬元之借款，新光銀行依據消費借貸之
  法律關係起訴請求，由本院以96年度訴字第199 號案件受理中
  ，於該案件中審理時新光銀行承辦員許莉娜到庭證述上訴人並
  非向誠泰銀行貸款之本人，業經本院調閱該卷查核屬實，因此
  ，新光銀行開立帳號00 00-00-0 00000-0之帳號，既係申請貸
  款時同時開立作為貸款匯入之用，前開貸款契約既非上訴人本
  人親自簽名，則該帳號自非由上訴人所申請，應係他人所偽造
  ，因此，被上訴人主張將貸款匯入新光銀行前開帳戶，亦難以
  認定家樂福得益卡申請書原本及家樂福速得金好貸紀個人信用
  貸款約定書原本為上訴人所申辦，灼然甚明。
(三)原審將上訴人平日書寫筆跡、當庭書寫筆跡與另件聯邦銀行信
  用卡申請書原本送請鑑定，經鑑定聯邦銀行信用卡之申請書正
  卡欄位「丙○○」之筆跡確為上訴人所親自書寫，然就家樂福
  得益卡申請書原本及家樂福速得金好貸紀個人信用貸款約定書
  原本之簽名，是否為上訴人書寫，應再蒐集上訴人平日書寫之
  類同筆跡，再為鑑定等情，有內政部警政署刑事警察局97年11
  月8 日刑鑑字第0960152583號函可按（見原審卷頁30），因此
  ，原審誤將另件聯邦銀行之信用卡鑑定結果，認定為本件家樂
  福得益卡申請書原本及家樂福速得金好貸紀個人信用貸款約定
  書原本之鑑定結果，容有誤會，附為敘明。
(四)從而，被上訴人本於信用卡契約之法律關係，請求上訴人給付
  208,577 元及遲延利息、違約金，為無理由，不應准許。原審
  為被上訴人勝訴之判決，依職權為假執行之宣告，自有未洽。
  上訴意旨指摘原判決不當，求予廢棄改判，為有理由。自應由
  本院予以廢棄改判，如主文第二項所示。
四、本件事證已明，兩造其餘攻擊防禦方法及爭點，核與本件判
    決結果無涉，爰不一一論述。至於被上訴人聲請調閱新光銀
    行之開戶帳戶資料，以證明上訴人前往申請開立帳戶云云，
    然本件家樂福得益卡申請書原本及家樂福速得金好貸紀個人
    信用貸款約定書原本之鑑定筆跡既非出於上訴人所簽署，已
    如前述，且新光銀行所開立帳號00 00-00-0 00000-0之帳號
    ，既係作為貸款匯入之用，前開貸款契約既非上訴人本人親
    自簽名，則該帳號自非由上訴人所申請，應係他人所偽造，
    自無再行調閱新光銀行帳戶之必要。
七、據上論結，本件上訴為有理由，依民事訴訟法第436條之1第
    3 項、第450條、第78條，判決如主文。
中    華    民    國    98    年    5     月    27    日
                  民事第三庭
                      審判長法  官    朱耀平
                      法        官    許月珍
                      法        官    徐玉玲
以上正本係照原本作成
不得上訴。
中    華    民    國    98    年    5     月    27    日
                      書   記   官   陳靜怡


司法院資訊處製作；財團法人民間司法改革基金會備份。
